臺灣臺中地方法院刑事判決　　　　　　　96年度交易字第40號
公　訴　人　臺灣臺中地方法院檢察署檢察官
被　　　告　乙○○
上列被告因過失傷害案件，經檢察官提起公訴（九十五年度偵字
第二七六二七號），被告於準備程序中就被訴事實為有罪之陳述
，經本院合議庭評議後裁定由受命法官獨任改行簡式審判程序，
判決如下：
    主    文
乙○○因過失傷害人，處有期徒刑貳月，如易科罰金，以銀元
佰元即新臺幣玖佰元折算壹日。
    犯罪事實
一、乙○○於民國九十五年五月十一日上午八時四十二分許，騎
    乘車牌號碼YBC—969號重型機車，沿臺中市西屯區○○○○
    街由南往北方向行駛，行經臺中市西屯區○○○○街與河南
    路之交岔路口時，原應注意汽車行駛至交岔路口，其行進應
    遵守燈光號誌，而依當時天候晴、日間自然光線、市區○○
    道路、柏油路面乾燥無缺陷、無障礙物、視距良好、行車管
    制號誌正常運作，並無不能注意之情事，竟疏未注意，於行
    經有行車管制號誌之交岔路口，不遵守燈光號誌，闖越紅燈
    ，適有甲○○騎乘車牌號碼IXR—647號重型機車，等待其行
    進方向變換為綠燈後，起步欲通過該交岔路口之際，遭乙○
    ○所騎乘之機車前車頭撞擊其機車右側車身，造成甲○○當
    場人車倒地，因而受有中樞性暈眩、頭部外傷合併顱內血腫
    、左耳聽損併耳鳴之傷害，乙○○亦因受傷經送醫急救。乙
    ○○於肇事後，主動向前往醫院處理之臺中市警察局第六分
    局交通分隊員警蕭志平陳述肇事經過，而表明願意接受裁判
    之意。
二、案經甲○○訴由臺中市警察局第六分局報告臺灣臺中地方法
    院檢察署檢察官偵查起訴。
    理    由
一、訊據被告乙○○對於上揭時地，行經有號誌之交岔路口，不
    遵守燈光號誌，闖越紅燈，以致撞擊告訴人甲○○所騎乘之
    機車，致使告訴人甲○○因而受有之中樞性暈眩、頭部外傷
    合併顱內血腫、左耳聽損併耳鳴傷害等情，業經於本院中坦
    認屬實，並據告訴人甲○○於警詢、偵查及本院中指訴明確
    ，並有道路交通事故現場圖一份、道路交通事故調查報告表
    (一)(二)各一份、臺中市○○○道路交通事故談話紀錄表二份、
    車禍現場照片七張、告訴人甲○○提出之中國醫藥大學附設
    醫院診斷證明書四份、臺中市○○○道路交通事故初步分析
    研判表一份等在卷可稽，復有卷附之案發現場路口監視器攝
    錄畫面翻拍光碟一份為證，經本院當庭勘驗結果，被告確實
    有於九十五年五月十一日上午八時四十二分十秒左右，在臺
    中市○○區○○路與河南東二街交岔路口，因闖紅燈撞傷告
    訴人甲○○之情事；被告自白供述與現有事證相符，應堪置
    信。又被告於行經有行車管制號誌之交岔路口時，自應遵守
    燈光號誌，而依當時天候晴、日間自然光線、市區○○道路
    、柏油路面乾燥無缺陷、無障礙物、行車管制號誌正常運作
    ，並無不能注意之情事，竟疏未注意，以致因闖紅燈而撞擊
    告訴人甲○○所騎乘之重型機車，造成告訴人甲○○因而受
    有傷害，被告之行為確有過失；且告訴人甲○○確係因本件
    交通事故而受有中樞性暈眩、頭部外傷合併顱內血腫、左耳
    聽損併耳鳴傷害之傷害，因此，被告之前開過失行為與告訴
    人甲○○所受之傷害間，具有直接之因果關係存在，應堪認
    定。是以，被告過失傷害告訴人甲○○之犯行，應堪認定。
    本件事證已臻明確，被告犯行，洵堪認定。
二、查：刑法業於九十四年二月二日修正公布，於九十五年七月
    一日生效施行。按行為後法律有變更者，適用行為時之法律
    ，但行為後之法律有利於行為人者，適用最有利於行為人之
    法律，現行刑法第二條第一項定有明文。此條規定乃與刑法
    第一條罪刑法定主義契合，而貫徹法律禁止溯及既往原則，
    係規範行為後法律變更所生新舊法律比較適用之準據法，是
    刑法第二條本身雖經修正，但刑法第二條既屬適用法律之準
    據法，本身尚無比較新舊法之問題，應一律適用裁判時之現
    行刑法第二條規定以決定適用之刑罰法律，先予辨明。又以
    本次刑法修正之比較新舊法，應就罪刑有關之共犯、未遂犯
    、想像競合犯、牽連犯、連續犯、結合犯，以及累犯加重、
    自首減輕暨其他法定加減原因（如身分加減）與加減例等一
    切情形，綜其全部罪刑之結果而為比較（最高法院九十五年
    五月二十三日九十五年度第八次刑庭會議決議參照）。經查
    ：
（一）刑法第二百八十四條第一項前段之過失傷害罪，法定刑得
      處銀元五百元以下罰金，據修正後刑法施行法增訂第一條
      之一：「中華民國九十四年一月七日刑法修正施行後，刑
      法分則編所定罰金之貨幣單位為新臺幣。九十四年一月七
      日刑法修正時，刑法分則編未修正之條文定有罰金者，自
      九十四年一月七日刑法修正施行後，就其所定數額提高為
      三十倍。但七十二年六月二十六日至九十四年一月七日新
      增或修正之條文，就其所定數額提高為三倍」及刑法第三
      十三條第五款將罰金刑修正為：「新臺幣一千元以上，以
      百元計算之」等規定，是依修正後之法律，刑法第二百八
      十四條第一項前段過失傷害罪所得科處之罰金刑最高為新
      臺幣一萬五千元、最低為新臺幣一千元；然依被告行為時
      之刑罰法律，即罰金罰鍰提高標準條例第一條前段規定之
      提高倍數十倍及刑法第三十三條第五款規定之罰金最低額
      一元計算，該罪之罰金刑最高為銀元五千元，最低額為銀
      元一元，若換算為新臺幣，最高額雖與新法同為新臺幣一
      萬五千元，然最低額僅為新臺幣三元。因此，比較上述修
      正前、後之刑罰法律，自以被告行為時關於科處罰金刑之
      法律較有利於被告。
（二）而刑法第六十二條有關自首之規定，亦於九十四年二月二
      日修正公布，於九十五年七月一日生效施行，修正前之刑
      法規定「必」減輕其刑，修正後改為「得」減輕其刑，此
      項變動影響行為人之刑罰法律效果，係屬刑法第二條第一
      項之「法律變更」，應屬無疑。被告自首之時間係於新修
      正刑法生效施行前之九十五年五月十一日，依刑法第二條
      第一項之規定，比較新舊法適用之結果，因修正前之刑法
      規定「必減」其刑，較有利於行為人，從而，自應適用修
      正前刑法第六十二條之規定，予以減輕其刑。
（三）綜合上述各條文修正前、後之比較，揆諸前揭最高法院決
      議，及修正後刑法第二條第一項前段、但書規定之「從舊
      從輕」原則，綜其全部罪刑之比較結果，修正後刑法及刑
      法施行法之規定並非較有利於被告，本案自應一體適用被
      告行為時即修正前刑法及罰金罰鍰提高標準條例第一條前
      段、修正前罰金罰鍰提高標準條例第二條之規定，予以論
      處。
三、核被告所為，係犯刑法第二百八十四條第一項前段之過失傷
    害罪。被告肇事後，主動向前往就醫之醫院處理之臺中市警
    察局第六分局交通分隊員警蕭志平陳述肇事經過，並願意接
    受裁判，此有臺中市○○○道路交通事故肇事人自首情形紀
    錄表一份、臺中市○○○道路交通事故談話紀錄表一份在卷
    可佐，佐以，被告於本院中亦於偵查及本院中坦承犯罪，本
    院認為被告符合自首之要件，應依修正前刑法第六十二條前
    段之規定，予以減輕其刑。爰審酌被告於行經有行車管制號
    誌之交岔路口，不遵守燈光號誌，闖越紅燈，致使告訴人甲
    ○○因而受有傷害，考量被告係本件車禍事故之唯一肇事原
    因，其過失程度較為嚴重，而告訴人甲○○因本件車禍所受
    之傷勢非輕，且目前仍未回復正常生活，惟因被告於偵查及
    本院中均坦承過失傷害之犯行，犯後態度良好，更於肇事後
    ，主動向處理員警告知肇事經過，表明自首之意，事後亦願
    意賠償告訴人甲○○之損害，惟因被告年僅二十歲，初出社
    會，經濟能力不足，而家中財務狀況亦不佳，僅能負擔賠償
    告訴人甲○○新臺幣二十萬元之損害，相較於告訴人甲○○
    提出之民事損害賠償金額差距過大，無法達成和解，以獲得
    告訴人甲○○之諒解等一切情狀，量處如主文所示之刑，並
    依修正前刑法第四十一條第一項前段之規定諭知易科罰金之
    折算標準以示懲儆。（按：被告犯罪時之刑法第四十一條第
    一項前段規定：「犯最重本刑為五年以下有期徒刑以下之刑
    之罪，而受六個月以下有期徒刑或拘役之宣告，因身體、教
    育、職業、家庭之關係或其他正當事由，執行顯有困難者，
    得以一元以上三元以下折算一日，易科罰金。」，又被告行
    為時之易科罰金折算標準，修正前罰金罰鍰提高標準條例第
    二條〈現已刪除〉規定，就其原定數額提高為一百倍折算一
    日，則本件被告行為時之易科罰金折算標準，最高應以銀元
    三百元折算一日，經折算為新臺幣後，應以新臺幣九百元折
    算一日。惟九十五年七月一日修正公布施行之刑法第四十一
    條第一項前段則規定：「犯最重本刑為五年以下有期徒刑以
    下之刑之罪，而受六個月以下有期徒刑或拘役之宣告者，得
    以新臺幣一千元、二千元或三千元折算一日，易科罰金。」
    ，比較修正前後之易科罰金折算標準，係以九十五年七月一
    日修正公布施行前之規定，較有利於被告，則依刑法第二條
    第一項前段從舊從輕之規定，自應適用修正前刑法第四十一
    條第一項前段之規定，定其折算標準。）
據上論斷，應依刑事訴訟法第二百七十三條之一第一項、第二百
九十九條第一項前段，刑法第二條第一項前段、第二百八十四條
第一項前段，修正前刑法第六十二條前段、第四十一條第一項前
段，罰金罰鍰提高標準條例第一條前段，修正前罰金罰鍰提高標
準條例第二條，現行法規所定貨幣單位折算新臺幣條例第二條，
判決如主文。
中　　華　　民　　國　　96　　年　　2 　　月　　13　　日
                  刑事第五庭    法  官  巫淑芳
上正本證明與原本無異。
如不服本判決，應於送達後十日內向本院提出上訴狀（須附繕本
），上訴於臺灣高等法院臺中分院。
                                書記官  王麗麗
中　　華　　民　　國　　96　　年　　2 　　月　　13　　日
附錄論罪科刑法條：
中華民國刑法第284條：
因過失傷害人者，處六月以下有期徒刑、拘役或五百元以下罰金
，致重傷者，處一年以下有期徒刑、拘役或五百元以下罰金。
從事業務之人，因業務上之過失傷害人者，處一年以下有期徒刑
、拘役或一千元以下罰金，致重傷者，處三年以下有期徒刑、拘
役或二千元以下罰金。
